【裁判字號】    95,訴,246
【裁判日期】    951031
【裁判案由】    侵權行為損害賠償
【裁判全文】
臺灣彰化地方法院民事判決               95年度訴字第246號
    原      告  永晟瀝青實業有限公司
                        號3樓.
    法定代理人  乙○○
    訴訟代理人  蔡坤旺律師
    複  代理人  許曉怡律師
    被      告  中台科技開發工程股份有限公司
    法定代理人  甲○○
    訴訟代理人  徐松龍律師
    被      告  丙○○
                        巷38.
上列當事人間請求侵權行為損害賠償事件，本院於民國95年10月
17日言詞辯論終結，判決如下：
    主  文
原告之訴及假執行之聲請均駁回。
訴訟費用由原告負擔。
    事實及理由
一、原告主張：
  (一)被告中台科技開發工程股份有限公司（下稱中台公司）之員
    工即被告丙○○明知其已無財力支付他人，竟於民國93年6
    月間起至同年8 月間止，陸續向原告購買瀝青數批（下稱系
    爭瀝青），貨款總計新臺幣（下同）585,958 元（下稱系爭
    貨款），原告已依約交貨，且系爭瀝青已施工於中台公司向
    訴外人臺灣電力股份有限公司新營區營業處（下稱臺電公司
    ）所承攬之93年配電管路工程（下稱93年配電工程）。詎中
    台公司竟稱系爭瀝青乃丙○○以陽榮松電力工程有限公司（
    下稱陽榮松公司）名義訂貨，中台公司並非契約當事人為由
    ，拒絕給付系爭貨款。惟丙○○及陽榮松公司早已無資力支
    付相關款項，丙○○顯有故意或過失不法侵害原告之權利，
    致原告受有損害，須負侵權行為責任。又丙○○係中台公司
    之受僱人，中台公司對於丙○○之行為，應負連帶賠償責任
    。
  (二)中台公司雖稱丙○○非其受僱人云云，然查丙○○之勞健保
    均建置於中台公司內，且丙○○提供予原告之名片上印有中
    台公司南工處丙○○，可見丙○○係中台公司之員工無誤。
    又依臺電公司95年5 月3 日D 新營字第0950400859號函附件
    所示，丙○○於93年配電工程開工前之工作講習簽到簿、勞
    工安全衛生訓練及檢討會紀錄、工安座談會中均係以中台公
    司員工身分參與，甚至多次在中台公司員工參與之勞工安全
    衛生訓練及檢討會記錄內擔任主持人，另中台公司與第三人
    簽立之合約書上，中台公司一方均有丙○○代表簽名。此外
    ，中台公司於臺灣臺南地方法院（下稱臺南地院）93年度訴
    字第1440號給付貨款事件中，提出93年配電工程現場施工人
    員編班表上之工安人員列有丙○○，該案證人藍覬騏亦於94
    年3 月25日證稱係丙○○叫其打電話訂貨並由其簽收，因丙
    ○○為中台公司之總經理等語。以上足證丙○○確實為中台
    公司員工，依最高法院42年臺上字第1224號判例要旨，受僱
    人之行為，客觀上足認為與其執行業務有關，而不法侵害他
    人之權利者，就令其為自己利益所為亦應包括在內，故中台
    公司應與其員工丙○○連帶負損害賠償責任。
  (三)縱如被告所稱中台公司於承包93年配電工程後，即將全部工
    程轉包予陽榮松公司施作，惟由勞工保險局（下稱勞保局）
    檢送之陽榮松公司93年1 月至12月被保險人名冊、中央健康
    保險局中區分局（下稱健保局）函暨保費計算明細表可知，
    陽榮松公司僅於1 月份、8 月份有較多員工，且均係隔月即
    退保，僅剩丙○○1 人，並無其他員工，勞工保險卡亦顯示
    實際從事93年配電工程之人員均係中台公司人員，則陽榮松
    公司顯係中台公司為求避稅或規避責任之人頭公司，於法律
    上應視為與中台公司同一體，非得僅因丙○○掛名為陽榮松
    公司負責人，即認其並非中台公司員工。至於中台公司提出
    之行政院公共工程委員會採購申訴審議委員會（下稱採購申
    訴審委會）之申訴判斷書僅為行政機關就形式上認定中台公
    司是否違反政府採購法所為之判斷，無從認定中台公司與丙
    ○○間有無僱傭關係，亦無拘束鈞院之效力。
  (四)中台公司曾於93年3 月20日向原告關係企業永成混凝土實業
    行（下稱永成實業行）訂購混凝土，故由此可推論中台公司
    於93年6 月至8 月間亦有向原告訂購系爭瀝青。另由丙○○
    個人之行為或陽榮松公司設立之目的，可認為丙○○係受僱
    於中台公司，並對外為中台公司代理人，中台公司對於該情
    形未為反對之表示，使第三人認定丙○○為中台公司員工並
    代理公司為法律行為，中台公司自應連帶負損害賠償責任。
  (五)綜上所述，爰依民法第184 條第1 項前段、第188 條第1 項
    前段規定，請求被告連帶賠償。並聲明：(1)被告應連帶給付
    原告585,958 元，及自起訴狀繕本送達翌日起至清償日止，
    按年息百分之五計算之利息；(2)原告願供擔保請准宣告假執
    行。
二、被告中台公司以下列等語置辯：
  (一)中台公司否認93年3 月20日訂貨單、93年6 月至8 月估價單
    及丙○○名片之真正，蓋該訂貨單之供應商係永成實業行，
    與本件無關，訂貨單上之中台公司印文亦非真正，且估價單
    係原告片面製作，並無中台公司簽章，無法證明中台公司曾
    向原告訂購系爭瀝青。
  (二)中台公司係於92年12月23日標得93年配電工程，於93年1 月
    1 日將該工程轉包陽榮松公司承攬施作，嗣因臺電公司查悉
    後予以刊登政府採購公報並受停權1 年之處分，此有採購申
    訴審委會之申訴判斷書為證。又原告因系爭貨款對中台公司
    提起給付貨款之訴，業經臺灣高等法院（下稱臺高院）94年
    度上易字第602 號判決原告敗訴確定，該案已認定丙○○自
    93年2 月20日起向原告訂購瀝青（含系爭瀝青），其中93年
    2 月至5 月間之貨款係由陽榮松公司匯款至原告指定之永成
    實業行帳戶內，且丙○○並未受僱於中台公司，中台公司亦
    無授予丙○○代理權，及系爭瀝青施作於93年配電工程中，
    係基於中台公司與陽榮松公司間之承攬契約，並非無法律上
    之原因等情。則除有顯然違背法令之情形，或當事人提出新
    訴訟資料，足以推翻原判斷之情形外，依紛爭解決一次性及
    誠信原則，當事人及鈞院不得於他案做相反之判斷或主張，
    應依法逕以判決駁回原告之訴。
  (三)丙○○並非中台公司員工，中台公司受臺電公司停權1 年之
    處分，係因陽榮松公司檢舉所致，足見中台公司與陽榮松公
    司毫無關聯，自無可能指示任何人以陽榮松公司名義訂貨。
    且中台公司為丙○○及其他陽榮松公司員工辦理勞健保，係
    因欲符合法令規定俾供取得臺電工作證所為之權宜作法，丙
    ○○並未領取中台公司薪資，更非中台公司員工。系爭瀝青
    係陽榮松公司履行與中台公司間之合約而訂貨施工於93年配
    電工程工地內，中台公司已支付此批工程款予下包之陽榮松
    公司，縱使陽榮松公司仍爭執該工程款尚未清償，中台公司
    與原告間亦無契約關係存在。
  (四)原告負責瀝青買賣之承辦人施俊佑已於臺灣板橋地方法院（
    下稱板橋地院）93年度訴字第1974號給付貨款事件中，證稱
    93年2 月至5 月之訂貨者係中台公司之承包商即陽榮松公司
    之總經理丙○○。況丙○○向原告訂購瀝青，其中93年2 月
    至5 月份之貨款，已由陽榮松公司直接匯款至原告、訴外人
    葉惠芳即永成實業行之帳戶內，嗣陽榮松公司於93年6 月至
    8 月間所訂購之系爭瀝青，雖未給付系爭貨款，惟其僅屬債
    務不履行，並無侵權行為之事實，丙○○與原告間所訂立之
    買賣契約並無不法情事，原告迄未舉證以實其說，即妄斷丙
    ○○係執行職務不法侵害其權利，殊難憑信。
  (五)聲明：(1)原告之訴駁回；(2)如受不利判決，願供擔保請准宣
    告免為假執行。
三、被告丙○○則以：丙○○係中台公司下包廠商陽榮松公司之
    負責人，陽榮松公司有正常繳稅及營業，並非人頭公司。丙
    ○○於93年6 月至8 月間並未向原告訂購系爭瀝青，亦無簽
    立估價單，系爭瀝青與丙○○無關，丙○○並無積欠原告貨
    款或詐欺原告。系爭瀝青係中台公司訂購、使用，原告既有
    出貨，且中台公司亦有請款，原告應向中台公司請求貨款始
    為正確。中台公司曾承攬93年配電工程，丙○○係中台公司
    之小包，有承攬部分業務，目前尚未結算工程款，因政府採
    購法規定該工程不能轉包，為求規避法令，丙○○始加入中
    台公司勞健保，丙○○並非受僱於中台公司，亦未向中台公
    司支領薪資等語置辯。並聲明：原告之訴駁回。
四、原告主張之事實，固據其提出93年3 月20日永成實業行預拌
    混凝土訂貨單影本一份、93年6 月至8 月（訂貨日期自93年
    5 月25日起至同年8 月5 日止）估價單影本三份為證，然為
    被告所否認。是本件應審究者係被告丙○○是否為被告中台
    公司之受僱人及其有無故意或過失不法侵害原告權利而構成
    侵權行為？經查：
  (一)按當事人主張有利於己之事實者，就其事實有舉證之責任，
    民事訴訟法第277 條前段定有明文。原告主張權利者，應先
    由原告負舉證之責，若原告先不能舉證，以證實自己主張之
    事實為真實，則被告就其抗辯事實即令不能舉證，或其所舉
    證據尚有疵累，亦應駁回原告之請求（最高法院17年上字第
    917 號判例意旨參照）。故原告就被告丙○○是否為被告中
    台公司之受僱人及有何侵權行為即應先負舉證責任。
  (二)被告丙○○已陳稱：伊係中台公司下包廠商陽榮松公司之負
    責人，陽榮松公司有正常繳稅及營業，並非人頭公司。中台
    公司承攬93年配電工程，伊係中台公司之小包，有承攬部分
    業務，因政府採購法規定該工程不能轉包，為求規避法令，
    伊始加入中台公司勞健保，伊並非受僱於中台公司，亦未向
    中台公司支領薪資等語甚詳。且中台公司係於92年12月23日
    標得93年配電工程，於93年1 月1 日將該工程轉包協力廠商
    陽榮松公司承攬施作，嗣因臺電公司查悉後予以處分，中台
    公司乃向採購申訴審委會提出申訴，經該審委會審議判斷結
    果，認為中台公司非但有轉包之約定，並有轉包之事實而駁
    回申訴等情，此有採購申訴審委會94年4 月8 日訴0000000
    號採購申訴審議判斷書（本審議判斷視同訴願決定）影本一
    份在卷為據。又原告因系爭貨款糾紛，曾依據買賣、表見代
    理、不當得利法律關係對中台公司提起給付貨款等之訴，業
    經臺高院94年度上易字第602 號判決原告敗訴確定，其對於
    原告與被告中台公司間就系爭瀝青、系爭貨款並無上開法律
    關係存在即原告對被告中台公司並無上開請求權等情已為實
    體判斷，對於上開訴訟標的（未包含侵權行為法律關係）已
    有既判力，並於判決理由內詳以認定係丙○○自93年2 月20
    日起向原告訂購瀝青（含系爭瀝青；系爭瀝青係訴外人藍覬
    騏於93年5 至8 月間依被告丙○○之指示向原告所訂之貨）
    ，其中93年2 月至5 月間之貨款已由陽榮松公司匯款至原告
    指定之帳戶內，且丙○○並未受僱於中台公司，亦無表見代
    理情事，被告中台公司為被告丙○○辦理勞保係為取得臺電
    公司工作證，及系爭瀝青施作於93年配電工程中，係基於中
    台公司與陽榮松公司間之承攬契約，並非無法律上之原因等
    情，亦有該判決書暨該事件卷宗影本可參。準此，原告在無
    相當證據足以推翻原判斷之情形下，就上開判決理由認定之
    各項重要爭點，再事爭執，已難採信。再者，被告中台公司
    與臺電公司間之承攬契約因規定不得轉包，被告中台公司與
    陽榮松公司為規避不得轉包之規定，乃由被告中台公司為被
    告丙○○及陽榮松公司其他員工辦理勞健保，以取得臺電公
    司工作證，亦符合渠等欲規避法令之目的。故有關原告提出
    之丙○○被保險人名冊、勞工保險卡及勞保局檢送之陽榮松
    公司93年1 月至12月被保險人名冊、健保局函暨保費計算明
    細表等資料，尚不得據為有利於原告之認定。另93年配電工
    程係由被告中台公司所承包，並由陽榮松公司向被告中台公
    司轉包承攬，已如前述，被告丙○○身為陽榮松公司負責人
    ，為順利完成轉包之義務，復為規避隱瞞臺電公司有關工程
    轉包之事實，其隱瞞真正身分而出面主持施工工地之各項事
    宜，亦與被告所辯情形無悖。故臺電公司95年5 月3 日D 新
    營字第0950400859號函附件所示丙○○於93年配電工程開工
    前之工作講習簽到簿、勞工安全衛生訓練及檢討會紀錄、工
    安座談會中以中台公司員工身分參與，或擔任主持人，或列
    名現場施工人員編班表上之工安人員等情，適足以證明係被
    告中台公司、陽榮松公司為規避禁止轉包工程之規定所為變
    通之方式。此觀被告中台公司提出而為原告、被告丙○○所
    不爭執之陽榮松公司向中台公司請款統一發票影本，亦可得
    知被告中台公司與陽榮松公司間係承攬關係。至於被告中台
    公司與第三人所簽訂之ＰＶＣ管材訂購合約書、售料合約、
    買賣合約書，均已由被告中台公司自行完成簽約，並蓋用公
    司大、小印章，已無需再由他人代理為契約行為，故被告丙
    ○○於其上簽名並非係代理為簽約行為，而僅係表明係由其
    負責施作而已，此觀被告丙○○係於其上「施工負責人」欄
    或空白處簽寫姓名即明。綜上所述，系爭瀝青買賣契約之當
    事人應係被告丙○○經營之陽榮松公司與原告，被告丙○○
    非被告中台公司之受僱人等情，應堪認定。準此，無論被告
    丙○○是否構成侵權行為，被告中台公司均無須負連帶賠償
    責任。
  (三)陽榮松公司自93年2 月間起即陸續向原告訂購瀝青，其中93
    年2 月至5 月間之貨款已由陽榮松公司匯款至原告指定之帳
    戶內等情，已如前述，且原告亦不爭執，又陽榮松公司係於
    92年6 月12日核准設立，嗣於93年8 月23日停止施工，並於
    93年12月1 日辦理停業1 年，及陽榮松公司於93年度仍有依
    法申報各類所得扣繳暨免扣繳憑單等情，有公司基本資料查
    詢、採購申訴審議判斷書、財政部臺灣省中區國稅局員林稽
    徵所函暨各類所得扣繳暨免扣繳憑單七十五紙附卷可稽，則
    陽榮松公司於停工前，仍持續清償貨款，並積極參與93年配
    電工程之施工及依法申報稅捐稽徵資料，則其於93年6 月至
    8 月間所訂購之系爭瀝青，事後雖未能依約給付系爭貨款，
    充其量僅屬債務不履行之契約責任，尚難遽認被告丙○○有
    何侵權行為之事實。此外，原告並未提出其他證據證明被告
    丙○○有何故意或過失不法侵害原告之權利，則其主張自難
    憑信。
五、從而，原告依據民法第184 條第1 項前段、第188 條第1項
    前段規定，請求被告連帶給付585,958 元及其法定遲延利息
    ，為無理由，應予駁回。原告之訴既已駁回，其假執行之聲
    請亦失所附麗，應併予駁回。
六、本件事證已臻明確，兩造其餘攻擊或防禦方法暨提出之證據
    ，經核與本件判決結果並無影響，毋庸一一論述，併予敘明
    。
七、訴訟費用負擔之依據：民事訴訟法第78條。
中    華    民    國    95    年    10    月    31    日
                  民事第二庭  法  官    陳連發
以上正本係照原本作成。
如對本判決上訴，須於判決送達後20日內向本院提出上訴狀。
中    華    民    國    95    年    10    月    31    日
                              書記官    彭月美


司法院資訊處製作；財團法人民間司法改革基金會備份。
